臺灣臺北地方法院刑事判決　　　　　　　　　　　　九十一年度易字第一四六號
　　公　訴　人　臺灣臺北地方法院檢察署檢察官
　　被　　　告　乙○○　男　四.
　　　　　　　　甲○○　女　四.
　　右　一　人
　　選任辯護人　陳德文律師
右列被告等因傷害等案件，經檢察官聲請簡易判決處刑（九十一年度偵字第七五五０
號、第七五五一號），本院刑事庭認不宜以簡易判決處刑移送前來，本院判決如左：
    主  文
乙○○無故侵入他人住宅，處有期徒刑參月，如易科罰金，以參佰元折算壹日；又損
壞他人之晾衣竿，足以生損害於他人，處有期徒刑貳月，如易科罰金，以參佰元折算
壹日。應執行有期徒刑肆月，如易科罰金，以參佰元折算壹日。
被訴傷害部分無罪。
甲○○無罪。
    事  實
一、緣乙○○與甲○○係鄰居關係，於民國九十年十一月二十九日午間，因不滿甲○○將垃圾掃至樓梯間，前往甲○○臺北市○○路○段七十一巷十三之二號一樓之
    住處理論，雙方因而發生激烈爭執，甲○○見乙○○愈趨凶惡，欲關閉大門不予
    理會，乙○○惱羞成怒，竟推開甲○○住處之大門，而未經甲○○之許可，侵入
    其住宅大門內之庭園，甲○○見狀，持其所有之鋁製晾衣竿一支驅離乙○○，乙○○乃另行起意，出手奪下甲○○所持之鋁製晾衣竿，並將之折斷，足以生損害
    於甲○○；嗣見甲○○進入室內打電話報警，乙○○始自行離去。
二、案經被害人甲○○訴請台灣台北地方法院檢查署檢察官偵查後聲請簡易判決處刑
    。
    理  由
一、訊據被告乙○○矢口否認有何侵入住宅或毀損之犯行，辯稱：我當天是去甲○○
    家請她處理掃到樓梯間的垃圾，甲○○惱羞成怒，先出手打我胸部一拳，又拿晾
    衣竿打我，當時我站在甲○○家門口的階梯上，沒有進入她家大門，也沒有毀損
    她的晾衣竿等語。惟查，被告乙○○上開犯行，業據告訴人甲○○指訴歷歷，並
    有前揭折斷之晾衣竿二截在案可稽，積極證據已屬充分。本院根據以下理由，並
    認被告乙○○所辯其並未侵入告訴人甲○○住處及折斷晾衣竿之說辭顯不可採，
    本件事證應臻明確，被告乙○○之犯行堪以認定：
    （一）被告乙○○雖於本院審理期日訊問時，陳稱「（她【指告訴人甲○○】用
          曬衣竿打你幾下？）一、兩下。」、「她【指告訴人甲○○】為何打兩下
          就不打了？）因為我離開。」云云，惟依據被告乙○○於九十一年二月六
          日偵查庭訊所稱「（事後警察有到場處理？）是，我們二人都有報案」等
          語，堪認被告乙○○於接受偵訊之前，應已知悉告訴人甲○○當日報警處
          理之事無訛，衡情若非被告乙○○當時確如告訴人甲○○所述已經侵入告
          訴人甲○○住處之庭院，聽聞告訴人甲○○打電話報警後始離開現場，其
          於大門口遭告訴人甲○○攻擊後自行離去，豈有得知告訴人甲○○報警處
          理一事之可能？
    （二）九十一年三月二十五日偵查庭訊時，當日到場處理被告乙○○與告訴人吳
          麗麗糾紛之員警丙○○，已結證「（乙○○表示其為何受傷？）因為張順
          金要進甲○○家，雙方推擠，被棍子戳到大拇指才流血。」等語明確；由
          被告乙○○當日向到場員警陳述之內容，已表明係其欲進入告訴人甲○○
          住處而發生推擠等情，堪認被告乙○○自係違反告訴人甲○○明示反對之
          意思，而仍侵入告訴人甲○○之住處無訛。
    （三）有關本件晾衣竿如何折斷一節，被告張金順於本院訊問時所辯「（你有無
          看見曬衣竿被折斷？）她是用曬衣竿打我，有無折斷我不清楚。」、「（
          你用手去擋之後，你有拿到曬衣竿嗎？）沒有。也沒有折斷。」，即其並
          未搶下告訴人甲○○所持之晾衣竿，亦未看見該晾衣竿斷裂云云，核與其
          於九十一年二月六日偵查中所稱「我搶下該晾衣竿時，晾衣竿就斷了」，
          即係其本人將告訴人甲○○之晾衣竿搶下，之後晾衣竿並有斷裂之情形明
          顯扞格；經本院於審理期日質之被告乙○○，其雖改口「我搶下她的曬衣
          竿丟在地上」云云，然衡諸系爭晾衣竿係屬鋁製，若非刻意將之折斷，而
          握住兩端同時施力，豈有自中間斷裂一分為二之可能？堪認告訴人甲○○
          所指述系爭晾衣竿係遭被告乙○○搶下後折斷等情係屬真正，被告乙○○
          自有毀損該晾衣竿之故意無訛。
二、核被告乙○○所為，係犯刑法第三百零六條第一項之侵入住宅及同法第三百五十
    四條之毀損器物罪。所犯上開二罪間，犯意個別，罪名有異，應分論併罰之。爰
    審酌被告乙○○僅因輕微糾紛，即仗其體能、性別優勢，違反告訴人甲○○明示
    之意思而侵入其住處，犯罪之動機、手段均不足取，又於偵、審程序中飾詞狡辯
    ，並出言辱罵告訴人甲○○，犯罪後之態度不佳，及其智識程度、犯罪所生危害
    等一切情狀，量處如主文所示之刑，諭知易科罰金之折算標準，並定其應執行之
    刑。
三、公訴意旨另以：被告乙○○與被告甲○○係鄰居關係，被告於民國九十年十一月
    二十九日午間，因不滿被告甲○○將垃圾掃至樓梯間，前往被告甲○○臺北市○○路○段七十一巷十三之二號一樓之住處理論，並於被告甲○○開門之際，侵入
    被告甲○○住處之住宅庭園，被告甲○○見狀，即基於傷害之犯意，持其所有之
    鋁製晾衣竿一支毆打被告乙○○，致被告乙○○受有右拇指表皮挫裂傷一點五公
    分乘以零點一公分之傷害；被告乙○○亦不甘示弱，基於傷害之犯意，推被告甲○○撞擊庭園內之洗衣機，致被告甲○○受有左前胸下部挫傷之傷害，因認被告
    二人均涉有刑法第二百七十七條第一項之傷害罪嫌。按犯罪事實應依證據認定之
    ，無證據不得推定其犯罪事實，刑事訴訟法第一百五十四條定有明文。又認定不
    利於被告之事實，須依積極證據，茍積極證據不足為不利於被告事實之認定時，
    即應為有利於被告之認定，更不必有何有利之證據；且刑事訴訟法上所謂認定犯
    罪事實之積極證據，係指適合於被告犯罪事實之認定之積極證據而言，雖不以直
    接證據為限，間接證據亦包括在內，然而無論直接或間接證據，其為訴訟上之證
    明，須於通常一般之人均不致有所懷疑，而得確信其為真實之程度者，始得據為
    有罪之認定，倘其證明尚未達到此一程度，而有合理之懷疑存在時，自不能以推
    測或擬制之方法，以為有罪裁判之基礎，最高法院著有三十年上字第八一六號、
    二十九年上字第三一０五號、七十六年台上字第四九八六號、四十年台上字第八
    六號等判例可資參照。次按告訴人之告訴，係以使被告受刑事訴追為目的，是其
    陳述是否與事實相符，仍應調查其他事實以資審認，始得為不利被告之認定；又
    被害人之陳述如無瑕疵，且就其他方面調查又與事實相符，固足採為科刑之基礎
    ，倘其陳述尚有瑕疵，而在未究明前，遽採為論罪科刑之根據，即難認為適法，
    最高法院亦分別著有五十二年台上字第一三００號及六十一年台上字第三０九九
    號判例可資參照。訊據被告乙○○、甲○○均堅決否認有何傷害犯行，被告乙○○辯稱：我沒有推甲○○撞洗衣機；被告甲○○則辯稱：當時乙○○闖入我家，
    我為了安全拿起晾衣竿指著乙○○，就立刻被他搶走折斷，根本沒有碰觸他的身
    體等語。經查：
    （一）被告乙○○部分：查告訴人甲○○所稱其遭被告乙○○推撞洗衣機致傷等
          情，雖有博仁綜合醫院診斷證明書一紙附卷可稽；惟觀諸該診斷證明書所
          載病名「左前胸下部挫傷」，乃一般人於平日活動之中均可能不慎發生之
          輕微傷勢，參諸告訴人甲○○於雙方發生衝突當時並未感覺不適，至同日
          下午五點多始感覺左前胸下部疼痛等情，業據其以證人身分結證屬實，其
          遲至翌日始至博仁綜合醫院就診之事實，亦有上開診斷證明書一紙在卷足
          稽，則告訴人甲○○左前胸下部之挫傷究否係遭被告乙○○推撞洗衣機所
          造成一節，已非無疑。參以雙方發生衝突當日，告訴人甲○○除向到場處
          理之警員丙○○指出要告訴被告乙○○侵入住宅及毀損犯罪之外，並未提
          及被告乙○○有何攻擊行為，亦未表示自己有受傷，或要告訴被告乙○○
          傷害犯罪等事實，業據證人丙○○於偵查中證述綦詳，則衡情告訴人吳麗
          麗既然已經當場具體指出要告訴被告乙○○涉嫌「侵入住宅」、「毀損」
          等罪名，若當日其確遭被告乙○○攻擊，又豈有獨將傷害部分隱而不宣，
          不告知到場員警之可能？是本件告訴人甲○○所提出診斷證明書記載之傷
          勢究否被告乙○○之攻擊行為所造成一節，尚有合理之懷疑存在；揆諸前
          揭說明，本件積極證據應尚不足認定被告乙○○之傷害犯罪。此外，本院
          復查無其他證據，足以認定被告乙○○確有前開傷害犯行，不能證明被告
          乙○○此部份犯罪，依法應為無罪之諭知。
    （二）被告甲○○部分：查告訴人乙○○指訴其遭被告甲○○持晾衣竿攻擊致傷
          等情，固有折斷之晾衣竿二截在案，及國軍松山醫院附設民眾診療服務處
          診斷證明書影本一紙附卷足稽；有關被告甲○○究係如何持晾衣竿對於告
          訴人乙○○施以攻擊，告訴人乙○○並以證人身分結證「她【指被告吳麗
          麗】用右手從上往下揮擊」「曬衣竿從上往下揮，我用右手去擋，因此才
          受傷」、「（他用曬衣竿打你幾下？）一、兩下」等語綦詳。惟查，告訴
          人乙○○與被告甲○○衝突之後，係受有「右拇指表皮挫裂傷」之傷害一
          節，有上開國軍松山醫院附設民眾診療服務處診斷證明書影本一紙附卷足
          憑，衡諸常情，此等挫裂傷應係遭尖銳物體戳刺，或與硬物劇烈摩擦乃得
          造成；而揆諸系爭晾衣竿之兩端均為塑膠材質，且無尖銳鋒利之構造，若
          被告甲○○確係持該晾衣竿自上而下揮擊告訴人乙○○，焉有不造成局部
          紅腫、瘀青，反而造成「挫裂傷」之可能？告訴人乙○○以右手阻擋自上
          而來之晾衣竿，動作上應係以小指面向與晾衣竿接觸，何有其小指部位絲
          毫無傷，反而是拇指部位受傷之理？參以九十一年三月二十五日偵查庭訊
          時，證人丙○○業證述「（乙○○表示其為何受傷？）因為乙○○要進吳
          麗麗家，雙方推擠，被棍子戳到大拇指才流血。」等語明確，告訴人張順
          金確侵入被告甲○○住處庭園，並搶下被告甲○○所持晾衣竿而將之折斷
          之行為，前亦已敘明，堪認本件告訴人所受之右拇指挫裂傷，當係其自己
          與被告甲○○爭搶晾衣竿，進而將之折斷之過程中所造成，被告甲○○應
          無何傷害之故意可言。況「對於現在不法之侵害，而出於防衛自己或他人
          權利之行為，不罰」，刑法第二十三條前段定有明文；衡情被告甲○○為
          一女子，衝突發生當時其一人在家，遭身為男性之告訴人乙○○侵入住處
          ，其隨手拿起不具殺傷力之晾衣竿抵禦、驅離，即令於過程中造成告訴人
          乙○○皮毛輕傷，又何能遽以刑法上之傷害罪相繩？是本件被告甲○○是
          否具有傷害告訴人乙○○之故意一節，尚有合理之懷疑存在，且被告吳麗
          麗持晾衣竿抵禦告訴人乙○○之行為，經核並屬正當防衛之合法行為，本
          件不能證明被告甲○○犯罪，依法應為無罪之諭知。
據上論斷，應依刑事訴訟法第四百五十二條、第二百九十九條第一項前段、第三百零
一條第一項，刑法第三百零六條第一項、第三百五十四條、第四十一條第一項前段、
第五十一條第五款，罰金罰鍰提高標準條例第一條前段、第二條，判決如主文。
本案經檢察官王怡菁到庭執行職務。
中    華    民    國      九十一    年     十二     月      二十六      日
                                    臺灣臺北地方法院刑事第二庭
                                              法  官  楊  代  華
右正本證明與原本無異。
如不服本判決，應於判決送達後十日內，向本院提出上訴狀。
                                              書記官  廖  純  瑜
中    華    民    國      九十一    年     十二     月       三十       日
附錄本案論罪科刑法條全文
刑法第三百零六條第一項
無故侵入他人住宅、建築物或附連圍繞之土地或船艦者，處一年以下有期徒刑、拘役
或三百元以下罰金。
無故隱匿其內，或受退去之要求而仍留滯者亦同。
刑法第三百五十四條
毀棄、損壞前二條以外之他人之物，或致令不堪用，足以生損害於公眾或他人者，處
二年以下有期徒刑、拘役或五百元以下罰金。
